【裁判字號】    95,上訴,153
【裁判日期】    950428
【裁判案由】    違反毒品危害防制條例
【裁判全文】
臺灣高等法院高雄分院刑事判決         95年度上訴字第153號
上  訴  人
即  被  告  甲○○
選任辯護人  劉家榮  律師
上  訴  人
即  被  告  乙○○
指定辯護人  林夙慧  律師
上列上訴人因違反毒品危害防制條例案件，不服臺灣高雄地方法
院93年度重訴字第88號中華民國94年11月7 日第一審判決（起訴
案號：臺灣高雄地方法院檢察署93年度偵字第10460 號），提起
上訴，本院判決如下：
     主  文
甲○○共同販賣第一級毒品，累犯，處有期徒刑拾伍年，褫奪公
權捌年。扣案之第一級毒品海洛因捌包（合計驗後淨重伍佰貳拾
伍點伍公克，純度捌拾壹點零貳％，純質淨重肆佰貳拾伍點陸
肆公克，空包裝總重壹佰零肆點壹肆公克）沒收銷毀之；NOKIA
牌行動電話（序號000000000000000 號，不含SIM 卡）、TRANSA
SIA 牌行動電話（序號：00000000000000號，不含SIM 卡）各壹
支均沒收之。
乙○○共同販賣第一級毒品，累犯，處有期徒刑拾肆年，褫奪公
權柒年。扣案之第一級毒品海洛因捌包（合計驗後淨重伍佰貳拾
伍點伍公克，純度捌拾壹點零貳％，純質淨重肆佰貳拾伍點陸
肆公克，空包裝總重壹佰零肆點壹肆公克）沒收銷毀之；NOKIA
牌行動電話（序號000000000000000 號，不含SIM 卡）、TRANSA
SIA 牌行動電話（序號：00000000000000號，不含SIM 卡）各壹
支均沒收之。
    事  實
一、甲○○前因違反肅清煙毒條例等案件，經臺灣高雄地方法院
    以85年度訴字第439 號分別以違反肅清煙毒條例、槍砲彈藥
    刀械管制條例、麻醉藥品管制條例判處有期徒刑4 年2 月、
    10月、10月，應執行有期徒刑5 年7 月，經本院以85年度上
    訴字第1375號上訴駁回確定，於民國87年5 月13日縮短刑期
    假釋出監，復因撤銷假釋，執行上開殘刑有期徒刑3 年24日
    ，於92年7 月11日縮短刑期執行完畢。乙○○前因竊盜案件
    ，經臺灣高雄地方法院以91年度易字第1236號判決有期徒刑
    9 月確定，於92年6 月11日徒刑執行完畢。
二、甲○○、乙○○明知海洛因係毒品危害防制條例第2 條第2
    項第1 款之第二級毒品，不得販賣、運輸及持有；基於意圖
    營利之意思，以販入海洛因後，再行賣出牟利，於民國93年
    5 月28日12時許，甲○○與乙○○在高雄市○○路原宿霹靂
    火餐廳會面，甲○○指示乙○○攜帶60萬元現金前往台中向
    某不詳姓名成年男子販入第一級毒品海洛因運回高雄市，經
    乙○○同意，2 人共同基於販賣、運輸第一級毒品海洛因之
    犯意聯絡，由乙○○攜帶60萬元現金搭乘阿囉哈客運前往臺
    中市，並以甲○○所有之NOKIA 牌手機（門號：0000000000
    ）及其使用陳祈安所有之MOTOROLA牌手機（門號：00000000
    00）與乙○○所有之TRANSASIA 牌行動電話（門號：000000
    0000）為聯絡販入、運輸毒品所用，同日下午乙○○到達臺
    中市阿囉哈客運總站後下車，隨即與該不詳年籍之販毒者聯
    絡，並向該名男子販入之第一級毒品海洛因（驗後合計淨重
    525.35公克、純度81.02 ﹪、純質淨重425.64公克）後，再
    搭阿囉哈客運車運輸該毒品返回高雄市，於同日下午約6時
    許，在高雄市○○路某不知名之茶藝館內將上開海洛因交予
    甲○○後，並接受甲○○之指示先行前往高雄市○○區○○
    路472 巷口等候把風觀察有無警方人員埋伏。甲○○取得該
    毒品海洛因後將該毒品分裝，其中1 包（毛重約10.5公克）
    藏放在甲○○上衣口袋內，1 包（毛重39.2公克）放置在甲
    ○○褲袋中，海洛因磚2 塊（毛重分別為194.7 公克、203.
    6 公克）藏放在褲子皮帶內側，4 包（毛重分別為44.8公克
    、43.4公克、44公克、44.5公克）則放置在其所有之車牌號
    碼8S─1785號自用小客車之右前座腳踏墊上之紙盒內，待確
    認安全無虞後，甲○○駕駛車號8S-1758 號自小客車攜帶上
    開海洛因前往高雄市○○區○○路472 巷口附近與乙○○會
    合，準備與不詳姓名購買者交易，於同日下午8 時30分許，
    在高雄市○○區○○路472 巷路口乙○○指引甲○○停車之
    際，經警當場查獲，並於甲○○穿著之上衣口袋、褲袋查扣
    上述海洛因各1 包，自乙○○身上查扣其所有供聯絡運輸毒
    品所用之上開TRANSA SIA牌行動電話（門號：0000000000，
    序號：00000000000000），並於下午8 時40分許，在高雄市
    左營區○○路204 號前，經甲○○同意搜索，為警自上述自
    小客車查扣海洛因4 包、甲○○使用之陳祈安所有MOTOROLA
    牌行動電話（門號：0000000000號）、及甲○○所有之NOKI
    A 牌行動電話（門號：0000000000，序號：00000000000000
    0）， 嗣於同日下午9 時，甲○○為警以現行犯逮捕至位於
    高雄市○○路89巷2 號之海巡署高雄市機動查緝隊辦公室前
    ，甲○○自行供出其皮帶內尚藏有毒品，並經警在甲○○褲
    子皮帶內側查獲上開海洛因磚2 塊（為警查扣之上開海洛因
    共計8 包，合計驗後淨重525.35公克，空包裝總重104.14公
    克，純度81.02 ％，純質淨重425.64公克）。
三、案經行政院海岸巡防署高雄市機動查緝隊移送臺灣高雄地方
    法院檢察署檢察官偵查起訴。
    理  由
壹、程序部分
    (一)、本案被告甲○○及其辯護人主張被告甲○○於93年6 月
        15日警詢之陳述非任意性，係遭警方人員誘導，告知被
        告行為僅屬持有毒品問題，無證據能力。惟查被告於93
        年6 月15日警詢筆錄製作後解返檢察官複訊時供稱:「
        警察沒有對我施強暴、脅迫或其他非法方法取供。」、
        「警訊筆錄都有按照我的意思記載，我有看筆錄。」、
        「我知道錯了，我也很配合，希望解除禁見。」（見偵
        查卷第54頁），並經證人即警員侯安泰於本院證稱：伊
        並未告訴甲○○說本案祇是單純持有毒品問題，伊告訴
        他把實際情形講清楚，對自己比較有幫助等語明確，足
        見被告甲○○該次警詢陳述出於自由意思，並非承辦警
        員以利誘或詐欺之方法取供甚明，是該次被告甲○○警
        詢之陳述出於自由意思，自得作為證據。
    (二)、次按，被告以外之人於審判外之言詞或書面陳述，除法
        律有規定者外，不得作為證據；被告以外之人於檢察事
        務官、司法警察官或司法警察調查中所為之陳述，與審
        判中不符時，其先前之陳述具有較可信之特別情況，且
        為證明犯罪事實存否所必要者，得為證據。刑事訴訟法
        第159 條第1 項、第159 條之2 分別定有明文。所謂「
        具有可信之特別情況」，則應依被告以外之人為陳述時
        ，是否出於自由意思、有無違法取供之情事等客觀上之
        環境或條件而為判斷，故應就偵查或調查筆錄製作之原
        因、過程及其功能等加以觀察其信用性，據以判斷該傳
        聞證據是否有特別可信之情況而例外具有證據能力。本
        件被告乙○○之辯護人主張共同被告甲○○於警詢之陳
        述：扣案毒品是伊請乙○○前往台中買回，在高雄市○
        ○路交給伊的等語，無證據能力云云。經查被告乙○○
        於原審及本院以共同被告甲○○為人證進行交互詰問，
        雖證稱：乙○○台中帶回的是太陽餅，不是毒品海洛因
        ，扣案海洛因是查獲前對方在高雄市○○路交貨等語。
        是證人即共同被告甲○○於警詢時之陳述與審判中陳述
        不符，惟被告甲○○警詢陳述後，隨即解送檢察官複訊
        ，表示警詢陳述均出於自由意思，有看過警詢筆錄，內
        容有照其意思而記載，警方沒有任何強迫取供之情形等
        語，且於偵查中及原審審理時均未辯稱上開警詢之陳述
        有何受違法取供等非出於自由意願而為陳述之情事，足
        見共同被告甲○○上開陳述之信用性應可獲得確保，且
        為證明犯罪事實存否所必要，揆諸前揭規定，應認證人
        即共同被告甲○○警詢時之陳述，具有證據能力。
    (三)、又按被告以外之人於偵查中向檢察官所為之陳述，除顯
        有不可信之情況者外，得為證據，刑事訴訟法第159 條
        之1 第2 項定有明文。本件被告2 人於偵查中向檢察官
        所為之陳述，均出於自由意思，並無顯有不可信之情況
        ，且被告2 人於原審及本院審理時互以共同被告為人證
        ，於審判中依法定程序具結陳述，並接受被告及其辯護
        人之詰問，已確保被告對證人即共同被告之反對詰問權
        ，是共同被告甲○○、乙○○於偵查中所為之陳述，自
        有證據能力。
貳、實體部分
一、訊據上訴人即被告甲○○、乙○○固坦稱被告甲○○確有於
    上開時、地委託被告乙○○持現金60萬元，由高雄搭乘客運
    至臺中市交給不詳姓名之成年男子之事實，惟均矢口否認有
    何上開運輸或販賣毒品之犯行；被告甲○○辯稱：伊委託乙
    ○○拿錢去臺中買毒品，但毒品是對方於查獲前在高雄市○
    ○區○○路472 巷口才交付的，因對方必須確認金額無訛後
    才交付毒品，乙○○從台中回來是帶一盒太陽餅，不是毒品
    ；伊買毒品是要供自己及弟弟陳祈安施用，不是要販賣云云
    。被告乙○○則辯稱：甲○○要伊拿錢去臺中給甲○○的朋
    友，甲○○的朋友給伊1 盒太陽餅，不是毒品，甲○○要伊
    先到高雄市○○區○○路472 巷口等候把風看附近有無警察
    ，是要買毒品，不是要賣毒品云云。
二、經查：
    (一)、被告甲○○先以電話與臺中地區某真實姓名年籍不詳之
        成年男子約定以新台幣60萬元之價格一次販入海洛因毒
        品，於同年5 月28日中午約乙○○在高雄市○○路原宿
        霹靂火餐廳會面，指示乙○○攜帶60萬元現金搭乘阿囉
        哈客運前往臺中市阿囉哈客運總站向不詳姓名男子購買
        毒品海洛因，途中甲○○並以其所有之NOKIA 牌手機（
        門號：0000000000）及其使用陳祈安所有之MOTOROLA牌
        手機（門號：0000000000）與乙○○所有之TRANSASIA
        牌行動電話（門號：0000000000）聯絡有關販入運輸毒
        品之事宜，同日下午乙○○在臺中市阿囉哈客運總站向
        該不詳姓名之成年男子取得海洛因後，隨即搭車運輸該
        毒品返回高雄市，於同日下午約6 時許，在高雄市○○
        路某不知名之茶藝館內將上開海洛因交予甲○○，由甲
        ○○將取得之海洛因分裝藏放在事實欄所載之甲○○衣
        褲、皮帶內及車內，並載運至高雄市○○區○○路之事
        實，經被告甲○○於警詢（見93年度偵字第10460 號卷
        ，下簡稱偵卷，第50頁至第51頁），被告乙○○於偵查
        （見偵卷第82頁至第83頁）及被告二人於原審93年7 月
        22日檢察官聲請延長羈押訊問時（見偵卷第78頁）及原
        審於同年9 月7 日第一次訊問時（見原審卷第47頁至第
        48頁）均坦承明確，且被告2 人對於上述時地甲○○指
        示乙○○攜帶60萬元前往台中市阿囉哈客運總站向不詳
        姓名者販入第一級毒品海洛因，並搭乘客運運輸回高雄
        市交予甲○○之事實等情，供述互核一致，而渠等於警
        詢、偵查之自白查無不法取供情事，被告亦均親見筆錄
        之記載無誤而簽名於後，自可採認為本件之證據資料，
        且有扣案事實欄所載之第一級毒品海洛因扣案可資佐證
        。而扣案之白粉8 包，經法務部調查局鑑定結果，確含
        第一級毒品海洛因成分（合計驗後淨重525.35公克，空
        包裝總重104. 14 公克，純度81.02 ％，純質淨重425.
        64公克），有該局93年7 月22日調科壹字第220017437
        號鑑定通知書乙份可參（見偵卷第74頁）。
    (二)、又行動電話門號0000000000號、0000000000號為被告甲
        ○○使用，行動電話門號0000000000號則為被告乙○○
        所使用，並為被告間聯繫接洽交易、運輸毒品所用，此
        經被告等供承在卷；觀之被告2 人所使用之行動電話門
        號通聯紀錄及其所顯示之基地台位置，並核對雙方通聯
        關係，乙○○於案發當日即93年5 月28日中午自高雄北
        上，當日下午2 時51分許在臺中市，下午5 時許即南下
        到達臺南，下午6 時20分許則位於高雄市，可見其確係
        由高雄北上臺中立即南返回高雄，且沿途與被告甲○○
        所使用行動電話門號0000000000號、0000000000號均有
        通聯，此經證人即乙○○於原審審理證述明確（見原審
        卷第231 頁），並有上開門號之雙向通聯紀錄各乙份附
        卷可佐（見原審卷第93頁至第100 頁）。益徵被告甲○
        ○委由被告乙○○前往臺中購得毒品並載運回高雄之情
        ，堪以採認。
    (三)、查被告2 人一次以60萬元販入大量第一級毒品海洛因成
        分，合計驗後淨重525.35公克，被告甲○○於收取毒品
        後將該毒品分裝，其中1 包（毛重約10.5公克）藏放在
        上衣口袋內，1 包（毛重39.2公克）放置在袋中，海洛
        因磚2 塊（毛重分別為194.7 公克、20 3.6公克）藏放
        在褲子皮帶內側，4 包（毛重分別為44.8公克、43.4公
        克、44公克、44.5公克）則放置在其所有之車牌號碼8S
        ─1785號自用小客車之右前座腳踏墊上之紙盒內，並指
        示被告乙○○先行前往高雄市○○區○○路472 巷口附
        近等候，嗣被告甲○○駕駛車號8S-1758 號自小客車攜
        帶上開海洛因前往該處，為警查獲等情，此據被告甲○
        ○、乙○○於警詢時及偵查中供承不諱，並有扣押筆錄
        、扣押物品目錄表及查獲現場照片可按。而被告甲○○
        指示被告乙○○先行前往高雄市○○區○○路472 巷口
        附近等候，係為把風觀察附近有無警方人員埋伏，待確
        認安全無虞後始通知被告甲○○前來，亦據被告2 人於
        本院供明在卷；又被告2 人於該處準備交易毒品等情，
        此據證人即查獲員警侯安泰於原審審理時證述：本件查
        獲因有監聽得知在高雄市○○區○○路472 巷，在附近
        我們有監控綽號「阿坤」的人，根據線報有人要跟「阿
        坤」交易，而「阿坤」為介紹人，不經手毒品。我們就
        在那個巷口附近埋伏，直到查緝時間看到乙○○從472
        巷旁邊的大樓走下來。我們跟蹤乙○○，乙○○去帶甲
        ○○2 人接觸後，我們以為他們要交易毒品，我們當場
        實施盤查，在甲○○的上衣口袋與褲袋，查到海洛因毒
        品總共4 包，又到甲○○的車子搜索查到海洛因4 包，
        把甲○○帶回隊上，因為甲○○腰際上有海洛因磚2 塊
        ，他主動拿出來等語（參見原審卷第222 頁至第224 頁
        ），證人侯安泰於本院又證稱：因為我們從另案依法監
        聽得知綽號「阿坤」的人通訊，「阿坤」是一個毒品仲
        介人，由監聽中得知乙○○要賣毒品給阿坤的朋友，所
        以我們才到現場去，才查到此案等語明確（參見本院卷
        第118 頁）。參以證人即共同被告乙○○於本院證稱：
        「（後來你在六合路把禮盒交給甲○○之後，你又到裕
        誠路那邊的巷口做什麼？）他叫我到那邊先看看有沒有
        警察，我的朋友也住那邊，我先到我朋友那邊，他從六
        合路過來，後來我打電話告訴他，這邊沒有什麼狀況，
        告訴他可以過來了。」、「（你去那邊做什麼？）我知
        道他去那邊要交毒品，他叫我去那邊等一輛綠色BMW 的
        車，順便看看有沒有警察。」等語（見本院卷第114 頁
        ），足認被告乙○○自台中販入海洛因後在高雄市○○
        路某茶藝館交予被告甲○○，被告甲○○將之分藏上衣
        口袋、褲袋、褲子皮帶內側及小客車之右前座腳踏墊上
        之紙盒內，並指示被告乙○○先行前往高雄市○○區○
        ○路472 巷口附近等候把風觀察附近有無警方人員埋伏
        ，待確認安全無虞後始通知被告甲○○前來，準備交易
        毒品等情無訛。
    (四)、被告甲○○於警詢時供稱：「我以前曾吸食海洛因毒品
        ，但從86年間受強制戒治後就沒有吸毒了，直到2 、3
        天前才又吸食海洛因，最後一次是93年5 月28日許在車
        上吸食海洛因。」（見警詢卷第3 頁），參酌臺灣高等
        法院被告前案紀錄表所載資料情形可得，被告甲○○自
        88年9 月18 日 因毒品案件停止強制戒治出所，接續因
        感訓處分、徒刑執行而於92年7 月12日出監，直至本案
        93年5 月28日查獲之間，並無因施用毒品行為被查獲案
        件，足見被告甲○○施用毒品次數極少；有臺灣高等法
        院被告前案紀錄表可參。因此，被告甲○○並無因施用
        毒品成癮而需大量毒品之情形。而被告乙○○雖有施用
        毒品海洛因習慣，被告甲○○於本案查獲前一天將乙○
        ○送去戒毒，此據被告2 人於本院陳明在卷；另被告甲
        ○○之弟弟陳祈安亦因沾染吸食毒品惡習，於93年2 月
        底，由甲○○將之送至高雄市○○區○○路379 號之「
        再生藥癮內科醫院」戒毒，而於同年3 月3 日晚上10時
        許，在該處三樓，陳祈安因毒癮發作欲外出，為其兄甲
        ○○阻止，陳祈安遂持上開手槍對該處3 樓管制大門射
        擊，亦經本庭以94年度上訴字第406 號論處陳祈安未經
        許可，持有可發射子彈具有殺傷力之改造手槍罪刑在案
        ，此為本庭職務上所已知事項，並有該判決書可憑。被
        告甲○○自己施用海洛因量不多，又將乙○○、陳祈安
        送去戒毒，足見被告甲○○購買海洛因，顯無意供陳祈
        安及乙○○施用，所辯購買毒品海洛因是專供自己及弟
        弟陳祈安施用，不足採信。而被告甲○○毒癮不深，施
        用次數、用量不多，衡情無須1 次如此大量購買毒品，
        顯見其購入毒品非僅供自己施用而已。
    (五)、又醫學文獻上施用第一級毒品海洛因之一般劑量為每4
        小時5 至10毫克（每日30至60毫克），最低致死劑量為
        200 毫克（若單次使用超過此劑量即有致命之可能性）
        ，有行政院衛生署管制藥品管理局93年10月1 日管檢字
        第0930009353函可憑；是被告販入海洛因合計驗後淨重
        525. 35 公克，若以最有利於被告甲○○每日最高劑量
        60毫克計算，足供被告甲○○施用8755日（計算式：52
        5.357 ÷0.06=8700.83），即將近23年又360 日，實遠
        超過一般吸毒者單純為施用所持有之數量，亦與一般施
        用毒品之人通常係小量購買之情形有異，是被告前開所
        辯，核與常理有違，顯不足採。
    (六)、再以被告甲○○購入毒品後將毒品分裝藏放在上衣口袋
        、褲袋、褲子皮帶內側及小客車之右前座腳踏墊上之紙
        盒內，於警查獲時即推諉該扣案毒品均係同案被告乙○
        ○所有，嗣雖改稱扣案毒品均為己施用而持有，然稱將
        毒品載運至高雄市○○區○○路是為要讓友人測試毒品
        純度，又改稱與賣主相約至前述高雄市左營區，甫取得
        毒品，即為警查獲云云。被告甲○○對於毒品來源、攜
        帶重達500 多公克毒品之原因說詞反覆，亦彰顯其飾詞
        掩飾犯罪動機之意圖甚明。徵以被告甲○○購得數量龐
        大之毒品，非單以自己施用運返家中，反先分裝藏放，
        並運抵至高雄市○○區○○路472 巷口，參以員警侯安
        泰依法監聽綽號「阿坤」得知被告乙○○至該處與阿坤
        的朋友交易毒品因而埋伏查獲本案，可知被告甲○○販
        入上開數量龐大之海洛因毒品係為販出牟利。扣案之第
        一級毒品海洛因，乃政府嚴厲查禁之違禁物，且已經分
        裝為數包（驗後合計淨重525.35公克、純度更高達81.0
        2 ﹪之程度，屬高品質海洛因，價格甚昂貴，取得不易
        ，凡為販賣之不法勾當者，苟無利可圖，應無甘冒被查
        緝法辦重刑之危險，平白無端為毒品之買賣，因此販賣
        毒品者，其販入之價格必較售出之價格低廉，從中賺取
        買賣差價牟取不法利益，被告顯亦有販賣第一級毒品海
        洛因圖利之意圖，亦堪認定。
    (七)、被告甲○○、乙○○於原審及本院審理時雖齊口翻異前
        詞，被告甲○○改稱：60萬元由乙○○當天拿去臺中，
        因對方沒有見過乙○○，所以未交付毒品，等對方收到
        錢後確認沒有偽鈔，才在當天晚上至高雄市○○路472
        巷口交付毒品給伊，而乙○○自臺中拿回的確是太陽餅
        云云，被告乙○○亦稱：伊拿回來的東西與扣案查獲的
        東西不一樣，是1 盒太陽餅云云。然被告甲○○於93年
        5 月29日為警查獲於警詢初訊時及移送檢察官偵查時與
        聲請羈押訊問時，雖均推說扣案毒品是乙○○的，但均
        坦承扣案毒品是乙○○在六合路交予伊帶至裕誠路等情
        明確（見警詢卷第2 頁、偵查卷第5 頁反面、聲請羈押
        卷），嗣進一步坦承是伊託知情之被告乙○○帶60 萬
        元前往台中購買扣案毒品海洛因，乙○○帶回毒品在高
        雄市○○路某茶藝館交付伊，再前往高雄市○○路為警
        查獲等情無訛（偵查卷第50-52 、78頁），如前所述，
        迨原審審理時始改稱：乙○○自台中帶回來的是太陽餅
        ，不是海洛因，海洛因是查獲前對方在高雄市○○路交
        付的云云，企圖卸免運輸毒品罪責甚明，自難採信。
    (八)、又證人即共同被告甲○○於本院審理時證述：伊告訴乙
        ○○帶60萬元到台中還給朋友，沒有告訴他是要買毒品
        ，乙○○從台中帶一盒太陽餅回來，不是毒品，毒品是
        在高雄市○○路交貨云云。證人即共同被告乙○○於本
        院審理時證稱：伊帶60萬元不知是要買毒品，從台中帶
        回一盒太陽餅，毒品是查獲前在高雄市○○路交貨的云
        云。惟查被告2 人自93年5 月28日查獲直至同年9 月22
        日經原審進行準備程序，已屆4 月，被告乙○○均未曾
        辯稱所拿回之物為太陽餅禮盒，且內容物為太陽餅等情
        ，此顯利於己之供述，反稱其明知拿現金去臺中所要拿
        回的是毒品，並在高雄市○○路交給甲○○等語。被告
        甲○○在此期間亦未稱乙○○有拿回禮盒，或稱對方自
        臺中來高雄交付毒品等節，迨審理時始作上述辯解，己
        非無疑，且被告甲○○於原審證稱：乙○○知道帶60萬
        元到台中是要買毒品等語明確，而扣案毒品是被告乙○
        ○自台中運回高雄市○○○○路某茶藝館交給甲○○等
        情，如前所述。又於本院被告甲○○詰問共同被告乙○
        ○時，證人乙○○亦證稱：「（我叫你帶錢到台中給朋
        友，你帶回禮盒有無打開來看？）沒有，我下來之後，
        是你告訴我，我才知道那禮盒裡面是毒品。」等語（見
        本院卷第112 頁），證人乙○○雖否認事先知情，但亦
        承認帶回禮盒內裝毒品無訛。再由交易過程觀之，被告
        甲○○對於販賣毒品者之年籍資料既稱不詳，且販賣毒
        品者必先驗鈔，確認無偽鈔及數額無訛，足見被告甲○
        ○與販賣者間顯無信賴關係，既無信賴關係且為鉅額毒
        品買賣，為免黑吃黑，自當一手交錢一手交貨，銀貨兩
        訖，不可能委託被告乙○○攜帶鉅額現金60萬元前往臺
        中先交付貨款，而未取得所購買毒品之理，證人即共同
        被告甲○○、乙○○上開所證，毒品海洛因是在高雄市
        ○○路交貨云云，顯與事實不符，亦與常理相違，殊難
        採信。
    (九)、被告甲○○另辯稱：其與弟弟陳祈安為共同施用毒品才
        一次購買數量較大的毒品，伊並無販賣運輸毒品之意思
        云云，並聲請傳訊證人陳祈安。證人陳祈安於原審證稱
        ：於案發當日伊與甲○○在高雄市○○路茶藝館，我打
        電話給阿達購買毒品，60萬元內10萬元是伊的，錢由乙
        ○○帶去台中交給阿達，我沒有告訴他是要毒品，阿達
        不認識乙○○所以達才下來把東西交給我，而乙○○帶
        回一盒太陽餅，毒品是我們一起買回來吃的云云。惟上
        開證言與被告甲○○於本院自承伊購買毒品是伊與台中
        不詳販毒者連繫，再委託乙○○攜帶60萬元前往台中，
        毒品在高雄市○○路交給伊等情不符，已難採信，且被
        告甲○○遲至94年8 月18日原審準備程序時始提出證人
        陳祈安，距案發已逾1 年3 月，而被告乙○○前未曾供
        述自臺中返回高雄有見過陳祈安此人，是被告甲○○於
        原審時案發經過1 年3 月始舉出另有在場證人陳祈安，
        其動機為何已值推敲；再者，對於案發當日見到被告乙
        ○○之時間地點等情節，證人陳祈安先稱：伊當天沒有
        看到乙○○，直到乙○○被海巡署捉時才看到，嗣而改
        稱伊在茶藝館有看到乙○○帶來1 盒太陽餅，剛說沒有
        看到乙○○是指晚上之詞，另對在茶藝館看到乙○○或
        交付乙○○現金60萬元之時間等節，則證稱：在當天下
        午2 點看到乙○○，至於現金則是案發之前日即交付給
        乙○○等語，與證人乙○○前開供述均不相核，亦與乙
        ○○之手機通聯記錄所顯示乙○○案發當日下午2 點實
        際所在地為彰化、臺中之情相互矛盾（證人陳祈安之上
        開證詞均見原審卷第217 頁至第221 頁）。證人陳祈安
        證述前後不一，與被告乙○○所稱相悖，亦不符常理，
        難認證人陳祈安當時在埸，所為證言自不能為被告有利
        之認定。被告甲○○聲請再傳訊證人陳祈安，然事證己
        臻明確，顯無必要。
    (十)、綜上所述，被告甲○○指示被告乙○○攜帶60萬元自台
        中販入海洛因運回高雄市，購買遠超過一般施用毒品者
        所需數量之第一級毒品海洛因，在高雄市○○路某茶藝
        館交予被告甲○○，被告甲○○將之分藏上衣口袋褲袋
        、褲子皮帶內側及小客車之右前座腳踏墊上之紙盒內，
        並指示被告乙○○先行前往高雄市○○區○○路472 巷
        口附近等候把風觀察附近有無警方人員埋伏，待確認安
        全無虞後始通知被告甲○○前來，準備交易毒品等情，
        足見被告2 人販入第一級毒品海洛因之初，即有牟利之
        意圖。被告所辯各節顯為卸責之詞，均不足採信。本件
        事證已臻明確，被告2 人販賣第一級毒品海洛因犯行，
        洵堪認定。
三、按海洛因係毒品危害防制條例第2 條第2 項第1 款所列之第
    一級毒品。又販賣毒品罪，並不以販入之後復行賣出為構成
    要件，只須以營利為目的，而將毒品買入者，有一於此，其
    犯罪即經完成（司法院院解字第4077號解釋、最高法院25年
    非字第123 號判例、最高法院83年台非字第184 判例參照）
    。又毒品危害防制條例所謂之運輸，不以自國外輸入國內或
    國內輸出國外為限，其在國內運輸者亦屬之，零星夾帶或短
    途持送得斟酌實際情形依持有煙毒罪論科（司法院院解字第
    3541號解釋參照）。被告甲○○指示被告乙○○攜帶60萬元
    前往台中市向不詳姓名者販入扣案大量海洛因，運回高雄市
    交予被告甲○○，並指示被告乙○○先行前往高雄市○○區
    ○○路472 巷口附近等候把風觀察附近有無警方人員埋伏，
    待確認安全無虞後始通知被告甲○○攜帶毒品前來，準備交
    易毒品之行為，核被告2 人所為，係犯毒品危害防制條例第
    4 條第1 項之販賣及運輸第一級毒品罪。被告乙○○明知被
    告甲○○交付60萬元係販入海洛因，並參與販入及運輸構成
    要件之行為，被告甲○○與乙○○間有犯意之聯絡及行為之
    分擔，均為共同正犯。公訴人起訴書所犯法條雖僅記載被告
    甲○○、乙○○係犯毒品危害防制條例第4 條第1 項運輸第
    一級毒品罪，然經公訴人於原審當庭補充論告被告2 人亦構
    成販賣第一級毒品罪，本院自得一併審理。被告2 人所犯運
    輸第一級毒品及販賣第一級毒品2 罪，具有方法、結果之牽
    連關係，應從情節較重的販賣第一級毒品罪處斷。被告2 人
    持有第一級毒品的低度行為，為販賣第一級毒品的高度行為
    吸收，不另論罪。被告甲○○前因違反肅清煙毒條例等案件
    ，經法院判處應執行有期徒刑5 年7 月確定，於87年5 月13
    日縮短刑期假釋出監，復因撤銷假釋，執行上開殘刑有期徒
    刑3 年24日，於92年7 月11日縮短刑期執行完畢。乙○○則
    因竊盜案件，經法院判決有期徒刑9 月確定，於92年6 月11
    日徒刑執行完畢，分別有臺灣高等法院被告前案紀錄表及臺
    灣高雄地方法院檢察署刑案資料查註紀錄表各2 份在卷可稽
    ，其於5 年以內再犯本件有期徒刑以上之罪，均為累犯，惟
    因運輸、販賣第一級毒品法定刑為死刑、無期徒刑部分，依
    法不得加重，故僅就罰金刑部分，依累犯規定加重其刑。本
    院斟酌販賣運輸第一級毒品之法定刑為死刑或無期徒刑，被
    告2 人以營利販賣為目的販入上開第一級毒品，尚未及賣出
    ，即為警查獲，未與對社會造成深廣危害，雖查獲之海洛因
    合計淨重525.35公克，為量不少，但衡其情節與一般大毒梟
    走私運輸之毒品動輒海洛因磚數塊或重達數公斤之情節相較
    ，亦有迴異，且甲○○於承辦警員尚未發現其腰間皮帶內藏
    有毒品時，自行供出，並提供其他販毒網絡，供警方調查，
    顯見尚有一絲悔意，又乙○○均係聽命於甲○○並非始作俑
    者，是倘科以本罪之法定最輕刑之無期徒刑，猶屬情輕法重
    ，故被告應尚有可堪憫恕之處，爰依刑法第59條規定減輕其
    刑，並就前開罰金刑部分先加後減。又毒品危害防制條例第
    17條固規定：犯第4 條第1 項之罪，供出毒品來源，因而破
    獲者，得減輕其刑，然其立法意旨重在鼓勵具體供出上游毒
    販，俾追查毒梟前手及上游毒品，以杜絕毒品之蔓延與氾濫
    為目的，故倘未進而查獲毒梟前手或上游毒品者，自不得獲
    邀減刑寬典。本件被告甲○○雖於警詢供訴其毒品上游為「
    廖中威」（或廖忠威）、「陳聖文」、「陳國信」、「賴永
    銘」等人，然因欠缺確切之犯罪事證，經警追查後均未查獲
    相關毒品來源，有海岸巡防總局南部地區巡防局94年9 月20
    日函文乙份可佐（見本院卷第158- 1頁），被告甲○○自無
    從依毒品危害防制條例第17條之規定減輕其刑，併此敘明。
四、原審論處被告2 人罪刑，固非無見，惟查被告乙○○與甲○
    ○間對於販賣第一級毒品部分有犯意之聯絡，並參與販入構
    成要件之行為，有行為之分擔，均為共同正犯。原判決認被
    告乙○○不成立販賣第一級毒品罪責，尚有未洽，被告2 人
    上訴意旨，否認犯罪，指摘原判決不當，雖無理由，惟原判
    決既有可議，自應由本院撤銷改判。茲審酌被告2 人均係心
    智成熟之人，有毒品之前科，均明知海洛因係毒品，施用者
    容易上癮而戒除不易，除個人身心飽受摧殘外，輕則吸後枯
    癟或猝死而致家庭破碎，重則為取得購買毒品之金錢來源致
    淪為娼妓盜匪，足以腐蝕民心國基，斲喪民族生機，危害至
    深且鉅，被告甲○○猶為謀自己私利，販入毒品為供出售他
    人施用，雖毒品海洛因尚未流入市面，惟此乃因警調人員即
    時查獲所致，並非因被告甲○○之勉力防止；及被告乙○○
    非主謀者，犯罪情節顯輕於被告甲○○，被告2 人犯後供詞
    反覆，於本院猶否認犯行，犯後態度非佳等一切情狀，分別
    仍量處被告甲○○有期徒刑15年，被告乙○○為有期徒刑14
    年，依其等犯罪之性質，本院認亦有褫奪公權之必要，均併
    分別諭知褫奪公權8 年、7 年。扣案之白粉8 包，均為第一
    級毒品海洛因（合計驗後淨重525.35公克，空包裝總重104.
    14公克，純度81.02 ％，純質淨重425.64公克），而其包裝
    袋（含夾鏈袋與膠帶）與其上殘留之毒品無從分析剝離，應
    均依毒品危害防制條例第18條第1 項前段沒收銷燬；至於鑑
    驗所耗用之海洛因，因業已滅失，故不另宣告沒收銷毀之諭
    知。另扣案之TRANSASIA 牌行動電話（序號：000000000000
    00）、NOKI A牌行動電話（門號：0000000000 號）， 分別
    為被告乙○○、甲○○所有供聯絡運輸毒品所用之物，應依
    毒品危害防制條例第19條第1 項規定宣告沒收之。再者，毒
    品危害防制條例第19條第1 項所稱「供犯罪所用或因犯罪所
    得之財物，均沒收之」，必於犯同條例第4 條至第9 條、第
    12條、第13條或第14條第1 項、第2 項之罪有直接關係，且
    該沒收物屬於犯人所有者為限（參見最高法院93年度台上字
    第1218號判決要旨），查扣案之上開MOTOROLA牌行動電話（
    搭配門號：0000000000號）為被告甲○○弟弟陳祈安所有，
    經被告甲○○供述在卷，而SIM 卡3 只均為電信公司所有，
    均非被告所有之物，自不在毒品危害防制條例第19條第1項
    所規定宣告沒收之列，附此敘明。
據上論斷，應依刑事訴訟法第369 條第1 項前段、第364 條、第
299 條第1 項前段，毒品危害防制條例第4 條第1 項、第18條第
1 項、第19條第1 項，刑法第11條、第28條、第47條、第55條前
段、第59條、第37條第2 項，判決如主文。
本案經檢察官林惠到庭執行職務。
中    華    民    國    95    年    4    月    28    日
                      刑事第三庭審判長法  官  周賢銳
                                      法  官  謝宏宗
                                      法  官  黃仁松
以上正本證明與原本無異。
如不服本判決應於收受本判決後10日內向本院提出上訴書狀，其
未敘述上訴理由者，並得於提起上訴後10日內向本院補提理由書
狀（均須按他造當事人之人數附繕本）「切勿逕送上級法院」。
中    華    民    國    95    年    5    月      2    日
                                      書記官  許信宗
附錄本案論罪科刑法條全文：
毒品危害防制條例第4 條第1 項
製造、運輸、販賣第一級毒品者，處死刑或無期徒刑；處無期徒
刑者，得併科新臺幣1千萬元以下罰金。


司法院資訊處製作；財團法人民間司法改革基金會備份。
